【裁判字號】    98,上訴,3440
【裁判日期】    980929
【裁判案由】    懲治走私條例
【裁判全文】
臺灣高等法院刑事判決                98年度上訴字第3440號
上  訴  人  臺灣板橋地方法院檢察署檢察官
被      告  甲○○
上列上訴人因被告懲治走私條例案件，不服臺灣板橋地方法院98
年度訴字第1350號，中華民國98年7月21日第一審判決（起訴案
號：臺灣板橋地方法院檢察署97年度偵字第27976、27977、2797
8號），提起上訴，本院判決如下：
    主  文
上訴駁回。
    理  由
一、公訴意旨略以：被告甲○○明知真實姓名年籍不詳之「陳榮
    隆」（綽號姐仔）所託運之大陸特級香菇絲120箱（1箱25公
    斤，總重量3,000公斤）、大陸茶花菇18箱（1箱12公斤，總
    重量216公斤）、大陸白花菇18箱（1箱19.5公斤，總重量35
    1 公斤）、豬腳筋（19包，總重量463公斤），上開物品共
    計重達4,030公斤，完稅價格為60萬413元，均為「陳榮隆」
    由中國大陸地區走私進入我國臺灣之物品，竟與「陳榮隆」
    共同基於運送走私物品之犯意，除於上開時地運送走私香菇
    未遂（即原審判決有罪部分）外，為警另於被告位於臺北縣
    汐止市○○○路446號辦公室後方查獲已運送完成之上開走
    私豬腳筋。因認被告此部分另涉有違反懲治走私條例第3條
    第1項運送私運管制物品進口逾公告數額之走私物品既遂罪
    嫌。
二、按犯罪事實應依證據認定之，無證據不得認定犯罪事實，刑
    事訴訟法第154條第2項定有明文。又認定不利於被告之事實
    ，須依積極證據，苟積極證據不足為不利於被告事實之認定
    時，即應為有利於被告之認定；再認定犯罪事實所憑之證據
    ，雖不以直接證據為限，間接證據亦包括在內，然而無論直
    接或間接證據，其為訴訟上之證明，須於通常一般之人均不
    致有所懷疑，而得確信其為真實之程度者，始得據為有罪之
    認定；另刑事訴訟法第161條已於91年2月8日修正公布，其
    第1項規定：檢察官就被告犯罪事實，應負舉證責任，並指
    出證明之方法；因此，檢察官對於起訴之犯罪事實，應負提
    出證據及說服之實質舉證責任，倘其所提出之證據，不足為
    被告有罪之積極證明，或其指出證明之方法，無從說服法院
    以形成被告有罪之心證，基於無罪推定之原則，自應為被告
    無罪判決之諭知，最高法院30年上字第816號、76年台上字
    第4986號、92年台上字第128號著有判例可資參照。
三、起訴意旨認被告涉有此部分運送走私豬腳筋既遂罪嫌，係以
    ：證人丙○○之證述及扣案之豬腳筋19包（總重量463公斤
    ）、卷附之監聽譯文等為其主要依據。
四、訊據被告堅詞否認有此部分運送走私豬腳筋既遂之犯行，辯
    稱：扣案的豬腳筋是伊母親乙○○○的，本件豬腳筋查獲的
    地方是伊母親的房子，伊跟朋友向伊母親租前半段當威航貨
    運股份有限公司，房子的後半段是伊母親自己在使用，在處
    理油炸豬腳筋，伊母親處理好的豬腳筋也都是放在那裡，本
    件扣案的豬腳筋就是在房子的後半段查獲的等語。
五、經查：
  (一)海岸巡防總局中部地區巡防局確有於96年12月17日，在臺北
    縣汐止市○○○路446號辦公室後方查獲豬腳筋463公斤一節
    ，固經被告自承在卷，且證人丙○○於警詢中亦曾證稱：96
    年12月17日查獲的豬腳筋不是甲○○向我購買的，因為查獲
    的豬腳筋有漂白的現象，且豬腳筋的部分並無穿孔（見96年
    度偵字第6359號偵查卷第169、170頁），其於偵查中亦曾證
    稱：有看本件扣案豬腳筋的照片，本件扣案的豬腳筋應該是
    大陸的，因為大陸的比較短、細，外觀也比較白，也沒有穿
    鐵線孔洞的痕跡，我沒有在賣大陸的豬腳筋，甲○○平時也
    沒有跟我購買豬腳筋等語（見96年度偵字第6359號偵查卷第
    178、179頁），惟證人乙○○○於偵查中業已證稱扣案之豬
    腳筋為其所有，向丙○○購得等語，而證人丙○○於偵查中
    亦另證稱：我有到倉庫看扣案的豬腳筋，我看到其中一包豬
    腳筋應該是我的，另一包不是我的，因為那外型就像是我賣
    的，但包裝及成品並無任何特殊的記號，我不確定扣案豬腳
    筋中我所出售的數量有多少，需要到現場重看一次（見96年
    度偵字第6359號偵查卷第186、187頁）；我是賣長的豬腳筋
    給被告的媽媽，短的可能是大陸的，我不知道是誰的，我賣
    給被告媽媽的有帳單的是100公斤以上，大概6、7張，沒有
    帳單的大概是十幾公斤的，賣很多次等語（見96年度偵字第
    27976號偵查卷第10頁），足見證人丙○○確有出售豬腳筋
    予證人乙○○○，且經證人丙○○實際檢視扣案之豬腳筋結
    果，其中確有屬於證人丙○○出售予證人乙○○○者，是扣
    案之豬腳筋是否真全係自大陸地區走私進口之豬腳筋，已非
    無疑。
  (二)又觀諸被告於96年12月17日凌晨零時19分許，以0000000000
    號行動電話與綽號「姐仔」之通話內容，其中雖有提及「B
    的5板是腳筋那些有的沒有的」、「你聽好E還有19板，小陳
    的5板就是腳筋跟壓的那些總共5板，就24，D的還有3板，就
    這樣而已，剩這幾個尺寸了」等語，有監聽譯文1份在卷可
    稽，惟綜觀該次通話內容之全部，並無法證明其中所提及之
    腳筋即係指本件扣案之豬腳筋或與本件扣案之豬腳筋有何關
    係，自難僅以被告在查獲當日上午與綽號「姐仔」通話之過
    程中，曾提及「腳筋」等語，即認96年12月17日在臺北縣汐
    止市○○○路446號辦公室後方查獲之豬腳筋係自大陸地區
    走私進口之物品，是卷附之監聽譯文尚不足為不利被告之認
    定。
  (三)按行政院依懲治走私條例第2 條第4 項公告實施管制物品項
    目及其數額令中丙項規定之管制進口物品，係指一次私運進
    口，其總額由海關照緝獲時之完稅價格計算超過10萬元或重
    量超過1,000公斤者而言。查本件扣案之豬腳筋總重量為463
    公斤，緝獲時之完稅價格為7萬4925元，有行政院基隆關稅
    局98年3月20日基普緝字第0981008689號函1紙在卷可稽，而
    上開監聽譯文之內容並無法證明與本件扣案之豬腳筋有關，
    已如前述，本件亦無其他證據足資證明本件扣案之豬腳筋究
    係與何物同時一次私運進口，自不得憑空推論本件扣案之豬
    腳筋係與其他物品一次同時自大陸地區私運進口，且渠等之
    總額由海關照緝獲時之完稅價格計算超過10萬元或重量超過
    1,000公斤。
六、從而，本件經證人丙○○實際檢視扣案之豬腳筋結果，其中
    確有屬於證人丙○○出售予證人乙○○○者，已如前述，是
    扣案之豬腳筋是否全係自大陸地區走私進口之豬腳筋，已非
    無疑，況縱認本件扣案之豬腳筋中確有部分係自大陸地區走
    私進口。惟本件扣案豬腳筋之重量既未達1,000公斤，緝獲
    時之完稅價格亦未達10萬元，又無其他積極證據足資認定本
    件扣案之豬腳筋係與其他物品同時一次私運進口，自難認本
    件扣案之豬腳筋已該當於管制物品項目及其數額令中丙項規
    定之管制進口物品。此外，檢察官並未再舉出其他證據，足
    以證明被告確有此部分運送私運管制物品進口逾公告數額之
    走私物品之犯行存在，亦查無其他積極證據足以證明被告確
    有公訴人所指此部分運送私運管制物品進口逾公告數額之走
    私物品之犯行，自屬不能證明被告犯罪。
七、原判決此部分以不能證明被告甲○○犯罪，而為被告無罪之
    諭知，並無不合。檢察官上訴意旨仍執前詞認被告此部分構
    成犯罪，而指摘原判決此部分不當，本院認為無理由，應予
    駁回。
八、已確定部分之說明：
    被告走私未遂部分，原審判處有期徒刑伍月，如易科罰金，
    以新臺幣壹仟元折算壹日，未經上訴，業已確定，尚未執行
    ，併此敘明。
據上論斷，應依刑事訴訟法第368條，判決如主文。
本案經檢察官沈明倫到庭執行職務。
中    華    民    國    98    年    9     月    29    日
                  刑事第一庭  審判長法  官  葉騰瑞
                                    法  官  莊明彰
                                    法  官  王炳梁
以上正本證明與原本無異。
檢察官如不服本判決，應於收受送達後10日內向本院提出上訴書
狀，其未敘述上訴之理由者並得於提起上訴後10日內向本院補提
理由書（均須按他造當事人之人數附繕本）「切勿逕送上級法院
」。
被告不得上訴。
                                    書記官  陳佳伶
中    華    民    國    98    年    9     月    30    日


司法院資訊處製作；財團法人民間司法改革基金會備份。
